【裁判字號】    90,上,247
【裁判日期】    901018
【裁判案由】    損害賠償
【裁判全文】
臺灣高等法院高雄分院民事判決  九十年度上字第二四七號
      上  訴  人  台灣中小企業銀行股份有限公司
      法定代理人  乙○○
      訴訟代理人  丁○○
                  丙○○
      法定代理人  甲  ○
右當事人間損害賠償事件，上訴人對於中華民國九十年五月十六日臺灣高雄地方法院
九十年度訴字第五四四號第一審判決提起上訴，本院判決如左：
      主      文
上訴駁回。
第二審訴訟費用由上訴人負擔。
      事實及理由
一、本件被上訴人主張：其於民國八十八年五月三十一日至上訴人所屬高雄分行開立
    活期存款帳戶（帳戶號碼為00000000000號），兩造並約定憑上開活
    期存款印鑑卡上所示印鑑式樣領款。詎上訴人所屬高雄分行行員明知訴外人宋舉
    文於九十年一月二十九日及同年二月一日領款時，所填寫之取款憑條上之印鑑式
    樣與印鑑卡上約定之印鑑式樣並不相符，竟仍讓訴外人宋舉文自該活期存款帳戶
    中領取新台幣（下同）二百九十五萬元。按活期存款戶向債務人往來，均以留存
    債務人處之活期存款印鑑卡之印鑑樣式，為查照存驗，從兩造於八十八年五月三
    十一日所訂立之活期存款印鑑卡約定書記載至明，是上訴人所屬高雄分行顯已違
    反上開約定，具有過失，上訴人自應賠償被上訴人所受之損失，為此爰依消費寄
    託及侵權行為之法律關係擇一請求上訴人給付上開款項，並自起訴狀繕本送達之
    翌日即九十年三月十日起至清償日止，按年息百分之五計算之利息等語。並於本
    院聲明：(一)上訴駁回。(二)訴訟費用由上訴人負擔。
二、上訴人則以：系爭款項均係被上訴人之原董事長宋舉文本人親自至上訴人高雄分
    行櫃檯領款，玆為求取信於上訴人，並於約定印鑑變更前能通融交易，宋舉文慎
    重其事提出被上訴人之營利事業登記證、經濟部公司執照、公司變更登記表暨高
    雄市政府建設局資格證明書等文件，以證明其確係被上訴人之董事長，為合法之
    代表人，而法人代表人之行為，即為法人之行為，是本件依消費寄託契約，系爭
    款項業已清償，被上訴人之訴即無理由。又行使權利，履行義務，應依誠實及信
    用方法，民法第一百四十八條第二項定有明文。本件被上訴人固先已與上訴人約
    定有往來憑信之印鑑章，惟嗣由合法之代表人出面領款，再由另一自稱係合法之
    代表人出面否認，揆諸前開規定，其行使權利，履行義務已悖誠信原則等語置辯
    。並於本院聲明：(一)請求廢棄原判決。(二)被上訴人在第一審之訴及假執行之聲請
    均駁回。(三)第一、二審訴訟費用均由被上訴人負擔。
三、查被上訴人於上訴人高雄銀行設有乙種活期存款第00000000000帳號
    ，兩造約定於被上訴人領款時，上訴人須憑印鑑卡上印鑑式樣「明日帝國育樂股
    份有限公司」、「章本標」、「吳麗雲」三個大、小章始得辦理取款，該帳戶內
    之存款二百九十五萬元，分別於九十年一月二十九日及同年二月一日遭訴外人即
    被上訴人之原董事長宋舉文持公司存摺、公司及董事章本標之印鑑章，尚缺「吳
    麗雲」之印章，上訴人仍同意宋舉文予以領取殆盡之事實，業據被上訴人提出印
    鑑卡、取款憑條、存摺節本、公司變更登記事項卡各一份為證，且為上訴人所不
    爭執，堪信為真。
四、被上訴人主張上訴人未為合法清償，依據消費寄託之法律關係，請求上訴人給付
    上開款項及法定遲延利息，則為上訴人拒絕，並以上述情詞置辯，是本件爭點在
    於上訴人將上開款項交付與宋舉文，是否對被上訴人發生清償之效力﹖查股份有
    限公司之董事長，依法固為公司之代表人，有當然代理公司領款之權，惟按公司
    對於董事長之代表權，得加以限制，不過其限制不得對抗善意第三人而已，此觀
    之民法第二十七條三項規定即明。本件被上訴人公司在上訴人銀行設立乙種存戶
    ，約定戶名為明日帝國育樂股份有限公司，印鑑除公司印章及董事長私章外，下
    再加吳麗雲私章以為限制，其目的在防董事長濫行領取存款，被上訴人公司前董
    事長宋舉文行使領取被上訴人設在上訴人銀行乙種存戶存款之權，自應受在取款
    條蓋足該三個印鑑章之限制，否則即為逾越代表權範圍之行為，
    不得認為被上訴人公司之行為。上訴人既與被上訴人有上開約定，上訴人即應知
    情，自不得違反約定而給付與款項，若上訴人銀行仍為給付，對被上訴人即不發
    生清償之效力。是訴外人宋舉文以被上訴人公司董事長身分，於取款條上未蓋約
    定之吳麗雲印鑑章，上訴人明知其情，猶分別於九十年一月二十九日及同年二月
    一日同意宋舉文自上開活期存款帳戶中共領取二百九十五萬元，上訴人銀行之給
    付，自非為善意之第三人，對被上訴人不生清償效力。上訴人抗辯宋舉文於領款
    當時，為合法之代表人，其領款行為，應為被上訴人公司之行為，上訴人同意其
    領款，應對被上訴人發生清償效力云云，顯有誤認，無足採取。至於上訴人另提
    出之十五張取款憑條均蓋有所約定之上開三個印章，有該取款憑條影本可稽，並
    為上訴人所自承，自屬符合代表權之提領，與本件情形不同，至為明確。縱各該
    款項與宋舉文之帳戶互有來往，亦僅是被上訴人與宋舉文之債權債務關係，尚難
    因此遽謂本件之越權提領發生清償效力。
五、綜上所述，上訴人將被上訴人之系爭存款交付與逾越代表權範圍之訴外人宋舉文
    ，既不認已對被上訴人發生清償效力，則被上訴人依民法第五百九十八條第一項
    之規定請求上訴人返還系爭二百九十五萬元存款，自屬有據。又按遲延之債務，
    以支付金錢為標的者，債權人得請求依法定利率計算之遲延利息，但約定利率較
    高者，仍從其約定利率，民法第二百三十三條定有明文。本件起訴狀繕本業於九
    十年三月九日送達上訴人，有送達證書附原審卷為憑，被上訴人訴請自起訴狀繕
    本送達翌日起即九十年三月十日起至清償日止，按週年利率百分之五計算之法定
    遲延利息，核有理由。上訴人抗辯系爭存款約定有利息，被上訴人僅得請求約定
    利息，不得依法定利率請求云云，亦無足取。是原審判決命上訴人如數給付，並
    依兩造之聲請分別為假執行及免為假執行之宣告，其理由雖有不同，惟結果並無
    不同。上訴意旨指摘原判決不當，求予廢棄改判，為無理由，應駁回其上訴。
六、據上論結，本件上訴為無理由，依民事訴訟法第四百四十九條第二項、第七十八
    條，判決如主文。
中      華      民      國    九十      年      十      月      十八    日
                                      臺灣高等法院高雄分院民事第二庭
~B1審判長法官  高金枝
~B2法      官  簡色嬌
~B3法      官  黃清江
右為正本係照原本作成。
如對本判決上訴，須於判決送達後二十日內向本院提出上訴狀，其未表明上訴理由者
，應於上訴後二十日內向本院提出上訴理由書（均須按他造當事人之人數附繕本）。
上訴時應提出委任律師或具有律師資格之人之委任狀，並依附註條文規定辦理。
中      華      民      國      九十    年      十      月    二十二    日
~B法院書記官  吳福連
附註：
民事訴訟法第四百六十六條之一：
對於第二審判決上訴，上訴人應委任律師為訴訟代理人，但上訴人或其法定代理人具
有律師資格者，不在此限。
上訴人之配偶、三親等內之血親、二親等內之姻親，或上訴人為法人、中央或地方機
關時，其所屬專任人員具有律師資格並經法院認為適當者，亦得為第三審訴訟代理人。
第一項但書及第二項情形，應於提起上訴或委任時釋明之。
                                                                        Ｆ


司法院資訊處製作；財團法人民間司法改革基金會備份。
